【裁判字號】    97,易,569
【裁判日期】    971006
【裁判案由】    妨害家庭
【裁判全文】
臺灣基隆地方法院刑事判決               97年度易字第569號
公  訴  人  臺灣基隆地方法院檢察署檢察官
被      告  甲○○
            乙○○
上列被告因妨害家庭案件，經檢察官提起公訴（97年度偵字第
1549號），本院判決如下：
    主  文
本件公訴不受理。
    理  由
一、本件公訴意旨詳如起訴書之記載，如附件。
二、按告訴乃論之罪，告訴人於第一審辯論終結前得撤回其告訴
    ，又告訴經撤回者，應諭知不受理之判決，並得不經言詞辯
    論為之，刑事訴訟法第238 條第1 項、第303 條第3 款及第
    第307 條分別定有明文。
三、被告甲○○、乙○○被訴妨害家庭案件，檢察官認其等分別
    係涉犯刑法第239 條前段之通姦罪及同條後段之相姦罪，依
    同法第245 條第1 項之規定，須告訴乃論，而告訴人丙○○
    於民國97年10月2 日本院審理中撤回告訴，此有本院審判筆
    錄及撤回告訴聲請狀在卷可稽，依據前開規定，不經言詞辯
    論，逕為不受理判決之諭知。
四、又按最重本刑為3 年以下有期徒刑、拘役或專科罰金之罪，
    經第二審判決者，不得上訴於第三審法院，刑事訴訟法第
    376 條第1 款定有明文。又除簡式審判程序、簡易程序及第
    376 條第1 款、第2 款所列之罪之案件外，第一審應行合議
    審判，96年3 月21日公布、同年月23日施行之刑事訴訟法第
    284 條之1 亦有明文。本件被告甲○○、乙○○係涉犯刑法
    第239 條之罪，最重本刑為有期徒刑1 年，依上開規定得行
    獨任審判，附此敘明。
據上論斷，應依刑事訴訟法第303 條第3 款、第307 條，判決如
主文。
中    華    民    國    97    年    10    月    6     日
                  刑事第二庭法    官  邰婉玲
以上正本證明與原本無異。
如不服本判決應於收受本判決後10日內向本院提出上訴書狀，其
未敘述上訴理由者，並得於提起上訴後10日內向本院補提理由書
狀（均須按他造當事人之人數附繕本）「切勿逕送上級法院」。
中    華    民    國    97    年    10    月    6     日
                            書 記 官  彭筠凱
【附件】
臺灣基隆地方法院檢察署檢察官起訴書
                                      97年度偵字第1549號
    被      告  甲○○  女  37歲（民國○○年○月○○日生）
                        籍設基隆市○○路36巷102弄39號
                        現居臺北縣瑞芳鎮○○路32號
                        國民身分證統一編號：Ｚ000000000號
                乙○○  男  34歲（民國○○年○月○○日生）
                        住臺東縣長濱鄉樟原村6鄰76號
                        國民身分證統一編號：Ｚ000000000號
上列被告因妨害婚姻案件，已經偵查終結，認應該提起公訴，茲
將犯罪事實及證據並所犯法條分敘如下：
            犯罪事實
一、甲○○係丙○○之妻，為有配偶之人，乙○○亦因與甲○○
    共同生活而知悉甲○○已育有2女，係有配偶之人，詎甲○○、乙○○二人，竟於民國92年間起，在臺北縣瑞芳鎮○○
    路32號居所連續發生性行為，嗣因甲○○懷孕並於95年12月
    間產下一子楊○展（姓名年籍詳卷），嗣因甲○○於96年1
    月29日至臺灣基隆地方法院民事庭提起否認楊○展係丙○○
    所生婚生子女訴訟（96年親字第8號），丙○○迄至96年9月
    20 日始到庭獲知甲○○已通姦生子，惟尚不知其通姦之對
    象為乙○○，迄至同年10月16日庭訊中，經當庭閱覽楊○展
    與乙○○二人之人類遺傳因子DNASTR型別鑑定書，始知悉甲○○係與乙○○通姦並產下楊○展，嗣經收受基隆地方法院
    96年親字第8號民事判決後，始於97年4月9日具狀向本署對
    甲○○及乙○○提出刑事告訴，而循線查知上情。
二、案經丙○○告訴偵辦。
            證據並所犯法條
一、程序部分
    按刑事訴訟法第237條第1項固規定告訴乃論之罪，其告訴應
    自得為告訴之人知悉犯人之時起，於六個月內為之。然此所
    謂之「知悉犯人」係指得為告訴人之人確知犯人之犯罪行為
    而言，以其主觀為標準，且其知悉必須達於確信之程度，故
    若事涉曖昧，雖有懷疑未得實證，因而遲疑未告，其告訴期
    間並不進行。從而如初意疑其有此犯行，而未得確實證據，
    及發見確實證據，始行告訴，則不得以告訴人前此之遲疑，
    未經申告，遂謂告訴為逾越法定期間，臺灣高等法院95年度
    上易字第551號判決意旨參照，經查本案告訴人丙○○係於
    97年4月9日向本署提出通姦告訴，惟告訴人係於甲○○對其
    及楊○展提出婚生否認訴訟，並至民事庭開庭後，始知悉甲○○有與人通姦生子之情事，至甲○○所提出之婚生否認訴
    訟之起訴狀中雖載明：被告楊○展非甲○○自丙○○受胎所
    生之子，為乙○○等語，惟該份起訴狀繕本及96年2月13 日
    上午10時24分之言詞辯論通知書，係於96年2月2日由告訴人
    祖母楊玉霞簽收，而非由告訴人簽收，且96年2月13日言詞
    辯論期日僅有甲○○到庭，告訴人並未到庭，嗣96年9月20
    日告訴人及被告甲○○雖至法院應訊，惟當日庭訊中並未提
    及甲○○係自何人受胎，係至同年10月16日庭訊中，告訴人
    始當庭閱覽法務部調查局人類遺傳因子DNASTR鑑定書，確認
    乙○○為楊○展之生父，始確認與甲○○通姦生子之人為乙○○，此有臺灣基隆地方法院96年親字第8號卷宗一份及上
    開庭訊之錄音資料在卷可參，是告訴人於97年4月9日至本署
    提出刑事告訴時，尚未逾6個月之告訴期間，合先敘明。
二、實體部分
    訊據被告甲○○、乙○○二人，對於在92年間起即同居在臺
    北縣瑞芳鎮○○路32號，並曾發生多次性行為，迄至95年2
    月間始受孕，並於95年12月間產子楊○展等事實坦承不諱，
    核與卷附楊○展之出生證明書、戶籍謄本、法務部調查局96
    年9月27日調科肆字第09600401610號鑑定書相符，足認甲○○、乙○○之自白與證據相符而堪採信。
三、核被告甲○○所為，係犯刑法第239條前段之通姦罪嫌，而
    被告乙○○所為，係犯同法第239條後段之相姦罪嫌，渠二
    人自92年起至95年時止，多次發生性行為部分，顯係基於概
    括犯意，請依修正前刑法第56條之規定論以連續犯，並加重
    其刑。
四、依刑事訴訟法第251條第1項提起公訴。
    此致
臺灣基隆地方法院
中    華    民    國    97    年    8     月    14    日
                              檢察官  王  秀  慧
本件正本證明與原本無異
中    華    民    國    97    年    8     月    22    日
                              書記官  鍾  惠  娟
附錄所犯法條：
中華民國刑法第239條
有配偶而與人通姦者，處 1 年以下有期徒刑。其相姦者亦同。


司法院資訊處製作；財團法人民間司法改革基金會備份。
